臺灣桃園地方法院民事裁定
110年度消債更字第299號
聲  請  人  
即  債務人  許志名  


代  理  人  李典穎律師(法扶律師)
上列當事人因消費者債務清理事件聲請更生，本院裁定如下：
    主  文
更生之聲請駁回。
聲請程序費用由聲請人負擔。
    理  由
一、按債務人不能清償債務或有不能清償之虞者，得依消費者債
    務清理條例所定更生或清算程序，清理其債務；債務人無擔
    保或無優先權之本金及利息債務總額未逾新臺幣（下同）1,
    200萬元者，於法院裁定開始清算程序或宣告破產前，得向
    法院聲請更生；法院開始更生程序之裁定，應載明其年、月
    、日、時，並即時發生效力，消費者債務清理條例（下稱消
    債條例）第3條、第42條第1項及第45條第1項分別定有明文
    。又按債務人對於金融機構負債務者，在聲請更生或清算前
    ，應向最大債權金融機構請求協商債務清償方案，或向其住
    、居所地之法院或鄉、鎮、市、區調解委員會聲請債務清理
    之調解，同條例第151條第1項規定甚明。
二、聲請意旨略以：聲請人即債務人因積欠債務無法清償，於民
    國110年3月29日向本院聲請消費者債務清理調解，嗣調解不
    成立，又聲請人主張其無擔保或無優先權之債務總額為3,12
    4,032元，未逾1,200萬元，且未經法院裁定開始清算程序或
    宣告破產，爰聲請裁定准予更生等語。
三、經查：
  ㈠本條例所稱消費者，指5年內未從事營業活動或從事小規模營
    業活動之自然人；前項小規模營業指營業額平均每月20萬元
    以下者，消債條例第2條第1、2項定有明文。依聲請人之金
    融聯合徵信中心債權人清冊、勞工保險被保險人投保資料所
    示（調解卷第14、60頁），聲請人自民國84年起迄今均投保
    於郵局，堪信聲請人於聲請更生前無從事營業活動。
  ㈡關於前置協商之要件：聲請人以其有不能清償債務情事，向
    本院聲請債務清理前置調解，經本院以110年度司消債調字
    第158號調解事件受理在案，於程序中最大債權金融機構渣
    打國際商業銀行股份有限公司（下稱渣打銀行）因本件有風
    險道德疑慮而並未提出調解方案（調解卷第63頁），嗣本院
    司法事務官於110年6月24日開立調解不成立證明書（調解卷
    第92頁），業經本院依職權調閱上開卷宗核閱無訛，堪認聲
    請人本件之聲請已踐行前開法條之前置調解程序規定，本院
    自得斟酌調解卷中所提出之資料及調查之證據，再綜合聲請
    人目前全部收支及財產狀況，評估是否已達不能維持最低生
    活條件，而有「不能清償債務或有不能清償之虞」之情形。
  ㈢關於聲請人之債務總額：聲請人雖陳報其無擔保或無優先權
    債務總額為3,124,032元（調解卷第4頁），然依債權人之陳
    報，渣打銀行彙整各金融金構之債權額為1,859,432元（調
    解卷第67頁）；渣打銀行有擔保債權10萬元（調解卷第68頁
    ）；水林鄉農會有擔保債權額為1,207,911元（調解卷第54
    頁），上開無擔保債權總金額為1,859,432元，故本院認應
    以1,859,432元為其債務總額。
  ㈣關於聲請人之財產及收入：
    ⒈聲請人名下原有1筆田賦（已設定抵押權予農會，並於110
      年8月4日轉讓予訴外人許清評，由其取得後自行清償聲請
      人農會債務）、1輛機車（104年5月出廠）、1輛汽車（92
      年3月出廠）、27筆保單（擔任要保人及被保險人），有
      全國財產稅總歸戶財產查詢清單、機車及汽車行照影本、
      保險業通報作業資訊系統資料查詢結果表、土地建物查詢
      資料、民事陳報㈦狀等件在卷為憑（調解卷第28、37、38
      頁；更生卷第80至81、116、118頁），堪信為真實。
    ⒉聲請更生前兩年（即108年4月至110年3月）之收入，聲請
      人均任職於中華郵政股份有限公司，108年4月至12月之收
      入為729,179元（計算式：108年度所得額972,239元÷12個
      月×9個月）；109年度所得額為992,088元；110年1至3月
      收入為350,994元（計算式：49,720元＋46,888元＋24,986
      元＋694元＋16,000元＋47,072元＋1,666元＋4,971元＋1,800元
      ＋49,720元＋49,720元＋6,698元＋3,364元＋715元＋46,980元
      ），上開金額總計為2,072,261元，有108及109年度綜合
      所得稅各類所得資料清單、薪資明細等件在卷可佐（調解
      卷第30、56至57頁；更生卷第86頁），堪信聲請人於更生
      前2年期間之收入為2,072,261元。
    ⒊聲請人自陳於聲請更生後，仍任職於中華郵政股份有限公
      司，每月薪資53,000元，有郵政員工薪給清單在卷可稽（
      更生卷第120至142頁）。然依薪給清單所示，聲請人111
      年1月至3月每月應領薪資為55,785元（扣除勞健保及強制
      扣薪後則為34,450元）；111年4月應領薪資為64,725元（
      扣除勞健保及強制扣薪後則為40,133元），故本院認應先
      以55,785元列計其每月收入為適當。
  ㈤關於聲請人之必要支出：
　　⒈按債務人必要生活費用，以最近一年衛生福利部或直轄市
      政府所公告當地區每人每月最低生活費1.2倍定之；受扶
      養者之必要生活費用，準用第一項規定計算基準數額，並
      依債務人依法應負擔扶養義務之比例認定之；前二項情形
      ，債務人釋明更生期間無須負擔必要生活費用一部或全部
      者，於該範圍內，不受最低數額限制；債務人證明確有必
      要支出者，不受最高數額及應負擔比例之限制，消債條例
      第64條之2定有明文。次按，債務人聲請更生或清算時所
      提財產及收入狀況說明書，其表明每月必要支出之數額，
      與本條例第64條之2第1項、第2項規定之認定標準相符者
      ，毋庸記載原因、種類及提出證明文件，消債條例施行細
      則第21條之1第3項亦有明文。
　　⒉聲請人主張其個人每月必要支出為18,337元，審酌此金額
      並未逾越桃園市111年度平均每人每月最低生活費1.2倍即
      18,337元，與前開規定相符，故聲請人每月必要生活費用
      以18,337元列計尚屬適當。另主張每月支出母親撫養費4,
      584元云云，惟依稅務電子閘門財產所得調件明細表所示
      （個資卷），其母親於108及109年度雖無收入，然其名下
      有田賦2筆、土地6筆、汽車2輛，財產總價值為1,584,127
      元，且聲請人自陳其母親身體狀況良好，目前為自耕農，
      並與聲請人之弟弟同住在雲林（更生卷第109頁），尚難
      認定聲請人之母親有受聲請人撫養之必要，故此部分之金
      額應不予列計，則聲請人每月必要支出應以18,337元列計
      為當。
  ㈥小結：
    聲請人名下有財產（詳如㈣⒈），且以上開收入扣除必要支出
    後，其每月應有餘額37,448元（計算式為：55,785元－18,33
    7元）可供清償債務，其無擔保或無優先權債務總額倘以其
    每月所餘37,448元清償債務，僅需約5年即得清償完畢（計
    算式：1,859,432元÷37,448元÷12個月），縱使將母親撫養
    費納入每月必要支出，亦僅需約6年即得清償完畢【計算式
    ：1,859,432元÷（37,448元－4,584元＝32,864）÷12個月】，
    雖聲請人現已被執行強制扣薪，惟其強制扣薪後之薪資，仍
    高於聲請人每月必要支出金額，且聲請人現年約44歲（66年
    9月生，調解卷第64頁），距勞工強制退休年齡（65歲）尚
    有21年，足認聲請人有清償前開債務之能力，核與消債條例
    第3條之規定不符，尚無藉助更生程序調整其與債權人間權
    利義務關係之必要，另倘聲請人有還款之誠意，理當誠實面
    對債務，主動積極與債權銀行重啟協商程序，謀求適當可行
    之清償方案。
四、綜上所述，本件客觀上難認聲請人有不能清償債務或有不能
    清償之虞等情事存在，揆諸首揭規定，聲請人本件更生之聲
    請，為無理由，應予駁回，爰裁定如主文。 
中　　華　　民　　國　　111 　年　　6 　　月　　6 　　日
                      民事第三庭法　官 吳佩玲
上列正本證明與原本無異。
如不服本裁定應於送達後10日內向本院提出抗告狀，並應繳納抗
告費新臺幣1,000 元。
中　　華　　民　　國　　111 　年　　6 　　月　　6 　　日
                                書記官　龍明珠